【裁判字號】    98,交聲,1498
【裁判日期】    980624
【裁判案由】    違反道路交通管理處罰條例聲明異議
【裁判全文】
臺灣臺北地方法院交通事件裁定        98年度交聲字第1497號
                                    98年度交聲字第1498號
原處分機關  臺北市交通事件裁決所
受處分人    甲○○
上列受處分人因違反道路交通管理處罰條例案件，對臺北市交通
事件裁決所民國98年4月2日所為之處分（原處分案號：北市裁罰
字第裁22-C00000000號、北市裁罰字第裁22-C00000000號），聲
明異議，本院裁定如下：
    主  文
異議均駁回。
    理  由
一、按汽車駕駛人，行經有燈光號誌管制之交岔路口闖紅燈者，
    處新臺幣1800元以上5400元以下罰鍰；又汽車駕駛人，駕駛
    汽車有違反本條例之行為，經交通勤務警察或依法令執行交
    通稽查任務人員制止時，不聽制止或拒絕停車接受稽查而逃
    逸者，除按各該條規定處罰外，處新臺幣3000元以上6000元
    以下罰鍰，道路交通管理處罰條例第53條第1項及第60條第1
    項定有明文。又汽車駕駛人違反第53條及第60條第1項規定
    者，除依原條款處罰鍰外，並分別記違規點數3點及1點，道
    路交通管理處罰條例第63條第1項第3款、第1款亦有規定。
二、異議人即受處分人甲○○駕駛車牌號碼BGY-553號重型機車
    ，於民國98年1月18日13時10分許，行經有行車管制號誌之
    臺北縣新店市○○路與民族路路口時，不遵守中正路上該行
    車管制號誌為紅燈停車指示，逕自騎車闖紅燈超越停止線，
    並左轉往民族路方向行駛，適為執勤交通員警發覺，經當場
    吹警笛示意受處分人騎乘上開機車靠邊停車接受稽查而欲掣
    單舉發，詎異議人竟不聽從員警指示及指揮，拒絕停車接受
    稽查而反加速逃逸，經員警當場記明該車之車牌號碼、駕駛
    人性別等資料，而以受處分人駕駛該車有違反道路交通管理
    處罰條例第53條第1項、第60條第1項規定之行為逕行掣單舉
    發。嗣受處分人於應到案期限內，提出申訴，經原處分機關
    函請原舉發單位即臺北縣政府警察局調查結果，仍認異議人
    有上揭之違規行為，原處分機關遂於98年4月2日開具裁決書
    分別就受處分人「駕車行經有燈光號誌管制之交叉路口闖紅
    燈（紅燈左轉）」之違規事實，依道路交通管理處罰條例第
    53條第1項規定，裁處罰鍰新臺幣（下同）1, 800元，並依
    同條例第63條第1項第3款規定，記違規點數3點；就受處分
    人「經執勤員警當場攔停，拒絕停車接受稽查而逃逸」之違
    規事實，依道路交通管理處罰條例第60條第1項規定，裁處
    罰鍰3,000元，並依同條例第63條第1項第1款規定，記違規
    點數1點。
三、異議意旨略以：當日並未駕駛系爭機車，沒有紅燈左轉及拒
    絕攔停受稽查而逃離之行為，警員之舉發違規與事實不合，
    且員警未附佐證證明或拍照存證，若裁決違規應請開單員警
    提出證明云云。
四、經查：異議人於本院調查證據時，否認有闖紅燈及拒絕攔檢
    逃逸等情，並陳稱「當天我在上班，鑰匙在我身上，不可能
    會有人騎車出去，如果要開我罰單，應該要拍照存證」云云
    。而證人即舉發本件交通違規事件之臺北縣警察局新店分局
    警員劉志軒於本院隔離訊問時具結證稱：「當天是我跟另1
    位警員鍾佾辰在執勤取締違規，當時我看到有一台重型機車
    紅燈左轉，我有吹哨並拿指揮棒示意要他停車，但是他跟我
    兩眼相望後，加速離去。當時是白天中午，異議人距離我約
    10公尺左右，可以清楚看到他的車牌號碼及車子的顏色，我
    先記在盤查表上面，罰單是我回到派出所後開的，我有調車
    籍資料，確認系爭車子的顏色」等語；另1名舉發當時亦在
    現場執勤的員警即證人鍾佾辰則具結證稱：「當時我負責臨
    檢、劉志軒負責欄停，我們有看到異議人騎乘機車往中正路
    方向行駛，劉志軒有示意要他停車，但他就加速從民族路往
    中正路方向逃逸，當時有記下車號，還有用無線電請基地台
    做查詢，違規通知單上有記載車牌號碼、駕駛人性別等資料
    ，是劉志軒記載的，內容與我當天看到的相符。因為當天異
    議人轉過來太快、太突然，根本來不及拍照」等語，依據上
    開二位證人之證述，對於異議人當日不遵守號誌逕自騎車闖
    紅燈，並左轉往民族路方向行駛，又不服警員攔停，立即迴
    轉民族路對向車道後，右轉中正路往中和方向加速逃逸等情
    均已證述甚詳，且證人二人為依法執行勤務之警員，與異議
    人間素不相識，彼此間亦無怨隙，當無甘冒偽證罪責誣陷異
    議人有前揭違規行為之必要，是異議人所辯，應屬卸責之詞
    ，不足採信。又查本案舉發單固屬逕行舉發，然舉發單上於
    舉發之初，即已載明「男性駕駛1人 (約30歲左右，無附載
    乘客，駕銀色重機，著有面罩之淺藍半罩安全帽、黑色眼鏡
    、灰藍外套、卡其褲，由中正路違規左轉至民族路，再逃逸
    往中正路方向」等足以辨識違規人、違規車輛之字樣，足證
    證人之證述並非臨訟編造，確屬事實，應堪信其為真正。異
    議人雖指稱本件舉發案件應提出照片為證云云，惟交通員警
    為依法執行交通勤務之公務員，其所為舉發之執行職務行為
    ，乃依法就特定具體事件所為之具有公法上效果之單方行政
    行為，基於公務員公法上行為具有公信力之原則，該行政行
    為原則上應可推定為正當無誤；且依道路交通管理處罰條例
    有關逕行舉發規定之立法意旨，並未規範要求警員於逕行舉
    發交通違規案件時，必須以拍照蒐證之方式為之，此乃依交
    通違規行為本即有瞬間即逝之特性，實不可能要求所有違規
    行為之舉發均須拍照或輔以其他科學儀器始屬證明。故本件
    雖無採證照片，本院經核並不影響本件違規行為之舉發效力
    ，亦無礙於異議人違規事實之認定，是以本件異議人確有紅
    燈左轉及拒絕停車接受稽查而逃逸之違規行為，應堪認定。
五、綜上所述，本件異議人確有騎乘系爭機車紅燈左轉及拒絕停
    車接受稽查而逃逸之違規行為。從而，原處分機關依條例第
    53條第1項、第60條第1項、第63條第1項第1款、第3款、違
    反道路交通管理事件統一裁罰基準表之規定，裁處受處分人
    罰鍰1800元、3000元，併記違規點數3點、1點，核無違誤。
    受處分人之異議為無理由，應均予駁回。
據上論斷，應依道路交通案件處理辦法第19條，裁定如主文。
中    華    民    國    98    年    6     月  24      日
                  交通法庭法  官  楊台清
以上正本證明與原本無異。
如不服本裁定，應於裁定送達後5日內向本院提出抗告狀。
                          書記官  劉子豪
中    華    民    國    98    年    6     月    24    日


司法院資訊處製作；財團法人民間司法改革基金會備份。
